臺灣板橋地方法院刑事判決　　　　　　　 96年度訴字第582號
公　訴　人　臺灣板橋地方法院檢察署檢察官
被　　　告　甲○○
　　　　　　　　　（現於臺灣臺北監獄臺北分監另案執行中）
上列被告因違反毒品危害防制條例案件，經檢察官提起公訴（九
十五年度毒偵字第八０五二號），被告於準備程序進行中，就被
訴犯罪事實為有罪之陳述，本院告知簡式審判程序之旨，並聽取
其與公訴人之意見後，經合議庭裁定由受命法官獨任進行簡式審
判程序審理後，判決如下：
    主  文
甲○○施用第一級毒品，處有期徒刑捌月，扣案之第一級毒品海
洛因壹小包（驗餘淨重零點壹貳公克）及第一級毒品海洛因殘渣
袋陸只，均沒收銷燬之，扣案之塑膠鏟管參支、止血帶貳條、葡
萄糖參包、未使用過之注射針筒陸拾伍支及已使用過之注射針筒
伍支，均沒收；又施用第二級毒品，處有期徒刑肆月，扣案之第
二級毒品安非他命參小包（合計驗餘淨重貳點肆陸公克）及第二
級毒品安非他命殘渣袋壹只，均沒收銷燬之；扣案之塑膠鏟管參
支，沒收。應執行有期徒刑拾壹月，扣案之第一級毒品海洛因壹
小包（驗餘淨重零點壹貳公克）、第一級毒品海洛因殘渣袋陸只
、第二級毒品安非他命參小包（合計驗餘淨重貳點肆陸公克）及
第二級毒品安非他命殘渣袋壹只，均沒收銷燬之，扣案之塑膠鏟
管參支、止血帶貳條、葡萄糖參包、未使用過之注射針筒陸拾伍
支及已使用過之注射針筒伍支，均沒收。
    事  實
一、甲○○前於民國九十一年間因施用毒品案件，經本院以九十
    一年度毒聲字第一二五號裁定送勒戒處所觀察、勒戒後，認
    有繼續施用毒品傾向，經本院以九十二年度毒聲字第五三四
    號裁定令入戒治處所施以強制戒治一年，嗣經本院以九十二
    年度毒聲字第二一０八號裁定停止戒治，所餘戒治期間付保
    護管束，於九十二年八月五日停止戒治出所，而於九十三年
    二月十八日交付保護管束期滿，由臺灣板橋地方法院檢察署
    （下稱板橋地檢署）檢察官以九十三年度戒毒偵字第一五
    一號不起訴處分確定；又於九十四年間因施用第一、二級毒
    品案件，經本院以九十四年度訴字第二二八０號刑事判決分
    別處有期徒刑八月、四月，並定應執行有期徒刑十一月確定
    （現於臺灣臺北監獄臺北分監執行中）；復於九十五年間因
    施用第一、二級毒品案件，經本院以九十五年度訴字第三０
    九八號刑事判決分別處有期徒刑七月、三月，並定應執行有
    期徒刑九月（尚未確定）。詎其猶不知悔改，仍於前開強制
    戒治執行期滿後五年內，分別基於施用第一級毒品海洛因及
    第二級毒品甲基安非他命（起訴書誤載為安非他命）之犯意
    ，於九十五年十一月二十三日晚上某時許，在男友鄧文清位
    於臺北縣三峽鎮○○路二六二號二樓之住處，分別以將海洛
    因加葡萄糖及水稀釋後以注射針筒注射之方式施用海洛因及
    將甲基安非他命置於鄧文清所有之吸食器內加熱燒煙之方式
    施用甲基安非他命各一次；嗣於同年月二十四日上午九時許
    ，為警持本院核發之九十五年度聲搜字第四三二五號搜索票
    至上址搜索時查獲，並扣得海洛因一小包（驗餘淨重０點一
    二公克）、海洛因殘渣袋六只、安非他命三小包（合計驗餘
    淨重二點四六公克）及安非他命殘渣袋一只（起訴書漏載安
    非他命三小包及殘渣袋一只），及其所有供施用毒品用之塑
    膠鏟管三支、止血帶二條、葡萄糖三包、未使用過之注射針
    筒六十五支及已使用過之注射針筒五支，且經採集其尿液送
    驗，結果呈安海洛因之代謝物嗎啡以及甲基安非他命陽性反
    應，始查知上情。
二、案經臺北市政府警察局信義分局報告板橋地檢署檢察官偵查
    起訴。
    理  由
壹、程序方面：本件被告甲○○所犯係死刑、無期徒刑、最輕本
    刑五年以上有期徒刑以外之罪，其於準備程序就前揭被訴事
    實為有罪之陳述，經法官告知簡式審判程序之旨，並聽取其
    與公訴人之意見後，本院認無不得或不宜改依簡式審判程序
    進行之處，爰依刑事訴訟法第二百七十三條之一第一項、第
    二百八十四條之一之規定，由本院合議庭裁定本件由受命法
    官獨任進行簡式審判程序，合先敘明。
貳、實體方面：
一、上開事實，業據被告甲○○迭於警詢、偵訊及本院訊問時自
    白不諱，且被告於前開時間採集之尿液經送驗，結果呈海洛
    因之代謝物嗎啡及甲基安非他命之陽性反應乙節，此有台灣
    尖端先進生技醫藥股份有限公司之濫用藥物尿液檢驗報告及
    臺北市政府警察局偵辦毒品案件尿液檢體委驗單各乙份（詳
    見偵查卷第四十五及四十七頁）在卷可稽；且扣案之白粉一
    小包經送鑑驗結果認：含第一級毒品海洛因成分，淨重０點
    一二公克（空包裝總重０點一九公克）；及扣案之透明結晶
    三小包經送鑑驗結果：總淨重二點肆七公克，因鑑驗使用０
    點０一公克，驗餘二點四六公克，檢出安非他命、甲基安非
    他命及Ｎ, Ｎ－二甲基安非他命成分等情，此有法務部調查
    局九十五年十二月八日調科壹字第０九五二三０五一七四０
    號鑑定通知書及臺北市政府警察局九十六年二月一日北市鑑
    毒字第九一四號鑑驗通知書各乙份（詳見偵查卷第五十頁及
    本院卷第二十九頁）附卷可證，並有扣案之海洛因殘渣袋六
    只、安非他命殘渣袋一只、其所有供施用毒品用之塑膠鏟管
    三支、止血帶二條、葡萄糖三包、未使用過之注射針筒六十
    五支及已使用過之注射針筒五支可證。故被告之自白核與事
    實相符，應堪予採信。是本件事證已臻明確，被告犯行洵堪
    認定，應予依法論科。
二、論罪科刑部分：
(一)、法律修正後之適用：查被告行為後，刑法業於九十四年二月
    二日修正公布，九十五年七月一日起施行。按「行為後法律
    有變更者，適用行為時之法律，但行為後之法律有利於行為
    人者，適用最有利於行為人之法律」，修正後刑法第二條第
    一項定有明文。此條規定係規範行為後法律變更所生新舊法
    比較適用之準據法，本身尚無新舊法比較之問題，於新法施
    行後，應一律適用新法第二條第一項之規定，為「從舊從輕
    」之比較，先予敘明，再按本次法律變更，比較時應就罪刑
    有關之共犯、未遂犯、想像競合犯、牽連犯、連續犯、結合
    犯，以及累犯加重、自首減輕暨其他法定加減原因（如身分
    加減）與加減例等一切情形，綜其全部罪刑之結果而為比較
    （最高法院九十五年五月二十三日九十五年度第八次刑事庭
    會議決議參照）。經查：按數罪併罰，有二裁判以上者，依
    刑法第五十一條規定，定其應執行刑，同法第五十三條定有
    明文。本件受刑人於裁判確定前犯數罪，均係於九十五年七
    月一日刑法修正公布施行前犯之，依修正前刑法第五十一條
    第五款規定：「宣告多數有期徒刑者，於各刑中之最長期以
    上，各刑合併之刑期以下，定其刑期。但不得逾二十年。」
    ；修正後刑法第五十一條第五款則規定：「宣告多數有期徒
    刑者，於各刑中之最長期以上，各刑合併之刑期以下，定其
    刑期。但不得逾三十年。」，經新舊法比較結果，修正後刑
    法並非較有利於行為人，依刑法第二條第一項前段之規定，
    仍應依修正前刑法第五十一條第五款規定，定其應執行之刑
    。
(二)、論罪部份：
１、按施用毒品經觀察、勒戒或強制戒治執行完畢釋放後，五年
    後再施用毒品，應適用毒品危害防制條例第二十條第一、二
    項之規定，同條例第二十條第三項定有明文。經查，被告前
    九十一年間因施用毒品案件，經本院以九十一年度毒聲字第
    一二五號裁定送勒戒處所觀察、勒戒後，認有繼續施用毒品
    傾向，經本院以九十二年度毒聲字第五三四號裁定令入戒治
    處所施以強制戒治一年，嗣經本院以九十二年度毒聲字第二
    一０八號裁定停止戒治，所餘戒治期間付保護管束，於九十
    二年八月五日停止戒治出所，而於九十三年二月十八日交付
    保護管束期滿，由板橋地檢署檢察官以九十三年度戒毒偵字
    第一五一號不起訴處分確定；又於九十四年間因施用第一、
    二級毒品案件，經本院以九十四年度訴字第二二八０號刑事
    判決分別處有期徒刑八月、四月，並定應執行有期徒刑十一
    月確定（現於臺灣臺北監獄臺北分監執行中）；復於九十五
    年間因施用第一、二級毒品案件，經本院以九十五年度訴字
    第三０九八號刑事判決分別處有期徒刑七月、三月，並定應
    執行有期徒刑九月（尚未確定）在案，此有臺灣高等法院被
    告前案紀錄表及上開不起訴處分書、判決書各乙份在卷可稽
    ，是被告於強制戒治執行完畢釋放後五年以內再施用毒品，
    則本件檢察官起訴被告施用第一、二級毒品，符合上開規定
    ，合先敘明。
２、又按海洛因及安非他命依毒品危害防制條例第二條第二項第
    一、二款之規定，分別係屬第一、二級毒品，故核被告所為
    ，係犯毒品危害防制條例第十條第一項之施用第一級毒品罪
    及同條例第十條第二項之施用第二級毒品罪。又被告持有海
    洛因、安非他命分別係供己施用，則其持有之低度行為，為
    施用毒品之高度行為所吸收，均不另論罪。復被告所犯二罪
    之間，犯意各別，行為互殊，應予分論併罰。
(三)、科刑部分：爰審酌被告前有多次施用毒品之犯行，仍不知悔
    悟，故態復萌，再次施用毒品，無視於毒品對於自身健康之
    戕害及國家對於杜絕毒品犯罪之禁令，惟審酌被告犯後坦承
    犯行，態度尚佳，及施用毒品者均具有相當程度之生理成癮
    性及心理依賴性，戒除不易，且犯罪心態與一般刑事犯罪之
    本質不同，非難性較低等一切情狀，分別量處如主文所示之
    刑，並定應執行之刑，以資懲儆。
(四)、沒收部分：
１、扣案之海洛因一小包（驗餘淨重０點一二公克）、海洛因殘
    渣袋六只、安非他命三小包（合計驗餘淨重二點四六公克）
    及安非他命殘渣袋一只，業經鑑驗屬實，已如前述，並據被
    告供明在卷，則均屬違禁物，且該殘渣袋內之毒品因量微難
    以析離，故不問是否屬於犯人與否，均應依毒品危害防制條
    例第十八條第一項前段規定，併予宣告沒收銷燬之。
２、扣案之塑膠鏟管三支、止血帶二條、葡萄糖三包、未使用過
    之注射針筒六十五支及已使用過之注射針筒五支，係被告所
    有並供其施用毒品之用乙節，業據被告供述明確（詳見本院
    卷第四十二頁），爰依刑法第三十八條第一項第二款之規定
    （參酌最高法院九十五年度第二十一次刑事庭會議決議意旨
    ，被告行為後，刑法第三十八條第一項第二款雖有修正，但
    無有利、不利情形，而屬純文字修正，非屬法律之變更，則
    應適用裁判時法律，附此敘明），爰予諭知沒收。
據上論斷，應依刑事訴訟法第二百七十三條之一第一項、第二百
九十九條第一項前段，毒品危害防制條例第十條第一項、第二項
、第十八條第一項前段，刑法第二條第一項前段、第十一條前段
、（修正前）第五十一條第五款、刑法第三十八條第一項第二款
，判決如主文。
本案經檢察官彭聖斐到庭執行職務。
中　　華　　民　　國　　96　　年　　3 　　月　　22　　日
　　　　　　　　　刑事第六庭法　官  饒金鳳
以上正本證明與原本無異。
如不服本判決，應於判決送達後十日內，向本院提出上訴狀。
                            書記官  王春森
中　　華　　民　　國　　96　　年　　3 　　月　　22　　日
附錄本案論罪科刑之法律條文：
毒品危害防制條例第十條：
施用第一級毒品者，處六月以上五年以下有期徒刑。
施用第二級毒品者，處三年以下有期徒刑。
